【裁判字號】    97,上訴,1131
【裁判日期】    970808
【裁判案由】    違反毒品危害防制條例
【裁判全文】
臺灣高等法院高雄分院刑事判決        97年度上訴字第1131號
上  訴  人
即  被  告  甲○○
選任辯護人  葉天來律師
上列上訴人因被告違反毒品危害防制條例案件，不服臺灣高雄地
方法院97年度訴字第826 號中華民國97年5 月23日第一審判決（
起訴案號：臺灣高雄地方法院檢察署97年度偵字第3156號、97年
度毒偵字第1106號），提起上訴，本院判決如下：
     主  文
上訴駁回。
     事  實
一、甲○○前因多次毒品危害防制條例等案件，經法院分別判處
    有期徒刑確定，嗣於民國96年間，經法院裁定減刑並定其應
    執行有期徒刑1 年6 月後，並於96年7 月15日縮刑期滿執行
    完畢。甲○○明知海洛因係屬毒品危害防制條例第2 條所列
    之第一級毒品，不得持有或販賣，竟基於販賣第一級毒品海
    洛因營利之犯意，以其所有門號0000000000號之行動電話作
    為聯絡工具，而販賣第一級毒品，適有薛朝宗因於97年1 月
    18 日 晚上7 時許施用第一級毒品海洛因案件為警查獲，而
    供出販賣海洛因之人為「弟仔」、聯絡電話為「0000000000
    」，並在警方授意後，由薛朝宗於97年1 月19日上午10時56
    分許，以員警之0000000000號行動電話撥打甲○○之000000
    0000號行動電話，佯稱欲購買第一級毒品海洛因1 包新臺幣
    （下同）1,000 元，並相約在高雄市○○區○○路鳳屏宮旁
    涼亭（即高雄市○○區○○街49巷巷口旁）交易，甲○○則
    請薛朝宗到現場後再撥打電話聯絡，同日上午11時22分甲○
    ○以上開電話接收薛朝宗所撥打之電話，獲悉薛朝宗已到達
    約定地點後，甲○○即於同日上午11時30分許，手持第一級
    毒品海洛因1 包，自其位於聖雲街49巷5 號住處走出，欲前
    往49巷巷口交予薛朝宗時，為預先埋伏之員警當場查獲而未
    遂。員警當場扣得甲○○丟在地上之第一級毒品海洛因1 包
    （毛重0.3 公克，檢驗後淨重0.108 公克），又經甲○○同
    意搜索後，在其上開住處扣得第一級毒品海洛因1 包（毛重
    0.65公克，檢驗後淨重0.450 公克）及甲○○所有供販賣第
    一級毒品海洛因所用如附表二所示之物，而查獲上情。
二、案經高雄市政府警察局左營分局報告高雄地方法院檢察署檢
    察官偵查起訴。
    理  由
一、訊據被告甲○○矢口否認有何販賣第一級毒品犯行，辯稱：
    因薛朝宗欠我1 萬多元，他於96年1 月18日晚上6 時30分許
    還我1,000 元後，又表示翌日還要還我錢，翌日接到薛朝宗
    表示要還錢的電話後，我順便要外出，因而攜帶1 包海洛因
    準備供我外出施用，並非販賣海洛因予薛朝宗云云。經查：
  (一)薛朝宗於97年1 月19日上午10時56分許，持員警李家德之00
    00000000號行動電話撥打被告所有0000000000號行動電話後
    ，復於同日上午11時22分許以上開門號之行動電話撥打與被
    告，通話時間分別為23秒、13秒，有通聯紀錄在卷可查（偵
    1 卷第39、40頁）。又被告於同日上午11時30分許自其高雄
    市○○區○○街49巷5 號住處走至該49巷巷口時，手持白色
    粉末1 包（毛重0.3 公克，檢驗後淨重0.10 8公克），經警
    上前後，被告即將手上之海洛因丟在地上而遭埋伏員警查獲
    ，嗣經同意搜索，在被告上開住處扣得白色粉末1 包（毛重
    0.65公克，檢驗後淨重0.450 公克），及如附表二所示之物
    等情，業據證人即查獲本案之員警李光勇、李家德於偵查中
    證述甚詳（偵1 卷第63頁），並有扣押物品目錄表、現場照
    片、警詢筆錄附卷可參（警1 卷第46～52頁）。而上開扣得
    物品，其中附表一編號1 所示之白色粉末2 包，送驗結果均
    呈海洛因陽性反應（毛重0.3 公克，檢驗後淨重0.108 公克
    ；毛重0.65公克，檢驗後淨重0.450 公克）；且附表一編號
    2 、3 所示之物，經送驗結果，亦呈海洛因陽性反應，有高
    雄市立凱旋醫97年1 月28日檢驗報告、高雄醫學大學附設中
    和紀念醫院97年4 月8 日檢驗報告（原審卷第31、55、56頁
    ），上開事實，均堪認定。
  (二)薛朝宗於97年1 月18日晚上7 時許，因施用第一級毒品而持
    有海洛因為警查獲後，警詢中即供述係向綽號「弟仔」之人
    購買海洛因等語，核與證人王采婕於警詢中證述被告之綽號
    為「弟仔」一情相符；薛朝宗並於警詢、偵查中均指認被告
    之照片即為販賣海洛因之「弟仔」等情（警1 卷第8 、19頁
    ，偵1 卷第13頁，偵3 卷第9 頁），並偕同員警前往高雄市
    楠梓區○○路鳳屏宮旁涼亭（即高雄市○○區○○街49巷巷
    口）附近埋伏，因此查獲被告所持有並丟棄在地上之第一級
    毒品海洛因，業如前述，足見證人薛朝宗所述，應可採信。
  (三)參以證人薛朝宗於97年1 月19日上午10時56分撥打電話予被
    告並簡短表示「阿弟你有在嗎」、「我要買1 張，我到的時
    候再打給你」，經被告答以「到了在再通知」後，薛朝宗於
    同日上午11時22分復撥打電話予被告並表示「我到了」等情
    ，業經證人薛朝宗於警詢中證述明確，核與證人即偕同薛朝
    宗查獲被告之員警李光勇於偵查、員警李家德於原審證述之
    情節相合（偵1 卷第63頁、原審卷第108 ～109 頁）。而被
    告於同日上午11時30分許出門即係為赴薛朝宗之約，且僅手
    持1 包海洛因（毛重0.3 公克，檢驗後淨重0.108 公克）出
    門等情，業如前述。綜上各情，薛朝宗撥打電話予被告所談
    論之內容，確實係為購買第一級毒品海洛因1 包無疑，被告
    應允後，於同日上午11時30分接收薛朝宗表示已到達之電話
    ，旋即依約攜帶1 包海洛因（毛重0.3 公克）準備前往交付
    予薛朝宗，被告已著手販賣第一級毒品海洛因之行為，應可
    認定。證人薛朝宗雖於原審審理時證述當日僅撥打1 通電話
    與被告，即下車等候半小時云云，惟證人薛朝宗於上開時間
    撥打被告電話之次數確實為2 次，有上開通聯紀錄可查，證
    人薛朝宗此部分證詞核與通聯紀錄所示及其先前於警詢中之
    證詞不符，不可採信。
  (四)被告雖以前揭情詞置辯，惟證人薛朝宗於原審業已否認有向
    被告借款及案發當日撥打電話予被告係為清償被告借款一事
    ，嗣經被告當庭詰問薛朝宗後，證人薛朝宗始證述：我之前
    車禍，的確向被告借過錢，1,000 元左右，好像還過了等語
    。況且證人薛朝宗於原審證述：我打電話給被告，我說要還
    他錢，他就知道我要買毒品，我都固定買1,000 元等語甚明
    (見 原審卷第112 、113 、116 、118 頁)。 雖證人薛朝宗
    於原審所述：我打電話給被告，我說要還錢等語，核與其於
    警詢中所述：我打電話給甲○○說要買1 張 (1,000 元)的
    毒品等語 (見警1 卷第22頁)不 符，惟該通電話之目的係購
    買1,000 元毒品一情，證人薛朝宗之證詞並無二致。故被告
    所辯：薛朝宗打電話來是要還錢云云，尚難採信。參酌被告
    係接獲薛朝宗撥打之電話後，始手持1 包海洛因外出，顯見
    其手持之該包海洛因，係為交付與薛朝宗無疑，被告辯稱供
    己施用云云，應屬卸責之詞，毫無可採。
  (五)邇來政府為杜絕毒品氾濫，毒害人民甚深，再三宣導教民眾
    遠離毒品、媒體之報導既深且廣，對於毒品之禁絕，應為民
    眾所熟悉。又政府對於查緝施用、轉讓及販賣毒品無不嚴格
    執行，且販賣毒品罪更係重罪，設若無利可圖，衡情一般持
    有毒品者，當不致輕易將持有毒品交付他人。衡諸事理，海
    洛因係價格極為昂貴之毒品，且無論轉讓或販賣營利，刑責
    均屬重大，被告與薛朝宗間既無特別交情，自無可能甘冒重
    大刑責，完全無償或以購入之成本價轉讓之，堪認被告係基
    於販賣以營利之意圖而販賣第一級毒品海洛因，應無足疑。
  (六)按所謂「陷害教唆」者，係指行為人原不具犯罪之故意，純
    因司法警察之設計教唆，始萌生犯意，而實施犯罪構成要件
    之行為而言。因係以引誘或教唆犯罪之不正當手段，使原無
    犯罪故意之人萌生犯意而實施犯罪行為，再蒐集犯罪證據，
    而予以逮捕偵辦，手段顯然違反憲法對於基本人權之保障，
    且已逾越偵查犯罪之必要程度，對於公共利益之維護並無意
    義，因此所取得之證據資料，應不具有證據能力。至刑事偵
    查技術上所謂之「釣魚」者，則指對於原已犯罪或具有犯罪
    故意之人，以設計引誘之方式，使其暴露犯罪事證，而加以
    逮捕或偵辦者而言。「釣魚」純屬偵查犯罪技巧之範疇，並
    未違反憲法對於基本人權之保障，且於公共利益之維護有其
    必要性存在，故依「釣魚」方式所蒐集之證據資料，非無證
    據能力（最高法院93年度臺上字第1868號判決意旨參照）。
    本件證人薛朝宗因決意勒戒毒癮乃向警方供出毒品來源並同
    意配合警方查緝，經警授意其撥打被告之行動電話，以佯稱
    欲購買毒品約至其住處交付毒品，待被告依約前往後，乃由
    埋伏在外之員警李光勇、李家德等人查獲，則被告在薛朝宗
    撥打電話之前，即具有販賣海洛因之故意，並非因員警安排
    交易機會，始形成販賣海洛因之犯意，是本件應屬合法之「
    誘捕偵查」，而非「陷害教唆」，併此敘明。
  (七)綜上所述，被告所辯，均為卸責之詞，要難採信。本件事證
    明確，被告犯行洵堪認定。
二、按海洛因、甲基安非他命為毒品危害防制條例第2 條第2 項
    第1 、2 款所規定之第一、二級毒品，不得非法販賣、持有
    之。復按行為人如原即具有販毒營利之決意，雖係遭警設計
    誘捕致事實上不能完成交易時，因行為人原即有販賣毒品之
    意思，客觀上又已著手於販賣之行為，自仍應成立販賣毒品
    未遂罪，此與行為人原本無販毒營利之意思，因調查犯罪之
    人之引誘或教唆始起意販賣，即學理上所謂「陷害教唆」之
    情形有別（最高法院87年台上字第3206號、91年度台上字第
    5720號判決、96年度台上字第6628號可資參照）。本件被告
    原即有販賣毒品之故意，且已著手實施販賣毒品之行為，縱
    因配合警方實施誘捕之薛朝宗當時並無毒品買入之真意，雙
    方意思表示無從為一致，故應論以販賣第一級毒品未遂罪。
三、核被告所為，係犯毒品危害防制條例第4 條第6 項、第1 項
    販賣第一級毒品未遂罪。被告持有第一級毒品海洛因之低度
    行為，應為販賣之高度行為所吸收，不另論罪。又被告前因
    多次毒品危害防制條例等案件，經法院分別判處有期徒刑確
    定，嗣於民國96年間，經法院裁定減刑並定其應執行有期徒
    刑1 年6 月後，並於96年7 月15日縮刑期滿執行完畢等情，
    有臺灣高等法院被告前案紀錄表在卷可參。被告受前開有期
    徒刑執行完畢後5 年內，故意再犯本件有期徒刑以上之罪，
    為累犯，應依刑法第47條第1 項規定，加重其刑（被告販賣
    第一級毒品罪法定行為死刑或無期徒刑部分不得加重，僅就
    法定刑之併科罰金刑部分加重）。被告已著手於販賣第一級
    毒品犯行而未得逞，為未遂犯，應依刑法第25條第2 項規定
    減輕其刑。再按毒品危害防制條例制訂之目的，係為防制毒
    品危害，維護國民身心健康，因此關販賣第一級毒品罪責係
    處以死刑或無期徒刑之重刑：然若未分別行為人販賣第一級
    毒品之數量、次數、獲利金額及所造成之危害，一律處以死
    刑或無期徒刑之重刑，自非罰其所當罰之刑事政策目的，亦
    非阻絕毒害之唯一方法。查被告於本次經警查獲時尚未交付
    第一級毒品，而未流入市面，亦未實際取得犯罪所得，另扣
    案如附表一所示之海洛因2 包檢驗後淨重分別為0.108 公克
    、0.450 公克，業如上述，是就其所販賣之毒品之數量非多
    ，規模甚微，惡性尚非重大不赦，若以毒品危害防制條例第
    4 條第1 項所規定法定最輕本刑而減輕後之有期徒刑20年以
    下15年以上，實屬情輕法重，在客觀上足以引起一般之同情
    ，尚有堪資憫恕之處，本院認依其情狀處以相當之有期徒刑
    ，即足以懲儆，並可達防衛社會之目的，爰適用刑法第59條
    之規定，酌量減輕其刑，被告所犯販賣未遂部分並依法先加
    重後 (併科罰金部分)再 遞減其刑。
四、被告犯販賣第一級毒品未遂罪事證明確，原判決依據毒品危
    害防制條例第4 條第1 項、第6 項、第18條第1 項前段、第
    19條第1 項，刑法第11條前段、第25條第2 項、第47條第1
    項、第59條、第37條第2 項規定，並審酌被告為牟私利而販
    賣海洛因，殘害國民身心健康，足使社會施用毒品人口增加
    ，而相對提高社會負成本，減損勞動生產力，影響社會層面
    至深且鉅，惟查獲之毒品僅販入尚未賣出，被告犯後否認犯
    行，毫無悔意，且浪費司法資源等一切情狀，量處有期徒刑
    8 年6 月。復敘明被告販賣第一級毒品罪之性質，認有褫奪
    公權之必要，爰依刑法第37條第2 項規定宣告褫奪公權6 年
    。並與被告另犯施用第一級毒品及施用第二級毒品部分 (撤
    回上訴，分別處有期徒刑1 年、6 月)定 其應執行有期徒刑
    9 年8 月。再詳述扣案如附表一編號1 之海洛因2 包（檢驗
    後淨重分別為0.108 公克、0.450 公克），係屬毒品危害防
    制條例第2 條第2 項第1 款所規定之第一級毒品，且屬違禁
    物，爰依毒品危害防制條例第18條第1 項前段之規定，沒收
    銷燬之。扣案如附表一編號2 所示之物同時呈甲基安非他命
    、海洛因陽性反應；附表一編號3 所示之物呈海洛因陽性反
    應，均如前述，與殘留之第一、二級毒品難以析離，且無析
    離實益，亦應視為第一、二級毒品，一併沒收銷燬之。又第
    一級毒品海洛因之包裝袋與其上之第一級毒品已無從完全析
    離，且無析離實益，有法務部調查局93年3 月19日調科壹字
    第09300113060 號檢驗報告可查，爰視為第一級毒品一併沒
    收銷燬之。至鑑驗耗用之海洛因及甲基安非他命既已滅失，
    自無庸宣告沒收銷燬。扣案附表二所示之手機，為被告所有
    供販賣第一級毒品海洛因聯絡所用之物，爰依毒品危害防制
    條例第19條第1 項規定併予宣告沒收。經核原判決認事用法
    均無違誤，量刑亦稱妥適，被告上訴意旨否認犯行並指摘原
    判決不當，為無理由，應予駁回。
五、原判決關於被告犯施用第一級毒品、施用第二級毒品罪部分
    ，業據被告撤銷上訴，本院自不予論述。
據上論斷，應依刑事訴訟法第368條，判決如主文。
本案經檢察官陳建年到庭執行職務。
中    華    民    國    97    年    8     月    8     日
                  刑事第九庭    審判長法  官  莊秋桃
                                      法  官  裕斗
                                      法  官  范惠瑩
以上正本證明與原本無異。
如不服本判決應於收受本判決後10日內向本院提出上訴書狀，其
未敘述上訴理由者，並得於提起上訴後10日內向本院補提理由書
狀（均須按他造當事人之人數附繕本）「切勿逕送上級法院」。
中    華    民    國    97    年    8     月    8     日
                                      書記官  吳華榮
附錄本案論罪法條：
毒品危害防制條例第4條
製造、運輸、販賣第一級毒品者，處死刑或無期徒刑；處無期徒
刑者，得併科新臺幣1 千萬元以下罰金。
製造、運輸、販賣第二級毒品者，處無期徒刑或7 年以上有期徒
刑，得併科新臺幣7 百萬元以下罰金。
製造、運輸、販賣第三級毒品者，處5 年以上有期徒刑，得併科
新臺幣5 百萬元以下罰金。製造、運輸、販賣第四級毒品者，處
3 年以上10年以下有期徒刑，得併科新臺幣3 百萬元以下罰金。
製造、運輸、販賣專供製造或施用毒品之器具者，處1 年以上7
年以下有期徒刑，得併科新臺幣1 百萬元以下罰金。
前五項之未遂犯罰之。
附表一
  1 、第一級毒品海洛因2 包（檢驗後淨重0.18公克、0.450 公
      克）
  2 、小型電子秤1 台：呈海洛因、甲基安非他命陽性反應
  3 、銅鏟管1 支：呈海洛因陽性反應。
附表二
  NOKIA 手機（IMEI：000000000000000 號；SIM 卡門號：0000
  000000號）1 支


司法院資訊處製作；財團法人民間司法改革基金會備份。
